臺灣板橋地方法院民事判決　　　　　　　　94年度訴字第12號
原　　　告　乙○○
訴訟代理人　游文華律師
複 代理 人　甲○○
被　　　告　丁○○
訴訟代理人　許樹欣律師
上列當事人間請求侵權行為損害賠償事件，原告對於本院刑事庭
93年度交自字第1 號過失傷害案件，提起附帶民事訴訟（93年度
交附民字第81號），經刑事庭裁定移送前來，經本院於民國94年
6月23 日言詞辯論終結，判決如下：
    主      文
被告應給付原告新台幣拾伍萬肆仟零玖拾壹元及自民國九十三
年八月十三日起至清償日止，按週年利率百分之五計算之利息。
原告其餘之訴駁回。
訴訟費用由被告負擔四分之一，餘由原告負擔。
本判決第一項得假執行。
    事實及理由
一、原告起訴主張：
(一)、原告前於民國92年9 月19日下午5 時30分許，騎乘車牌號碼
    ＡＹＩ─１７５號重型機車沿台北縣板橋市○○路○ 段由西
    往東即由浮洲橋方向往城林橋方向行駛，且行駛於外側快車
    道上，行經篤行路與溪北路交岔路口時，因見綠燈乃以正常
    行車速度，時速約四十公里車速前行，詎於行過溪北路中心
    線後，因被告駕駛車牌號碼Ｋ８─８３２７號自小客車，由
    同為篤行路2 段之對向車道由東往西左轉南下，即由篤行路
    2 段左轉溪北路南下，竟未讓原告直行車先行，車速過快，
    且未達路口中心線即搶先由原告車前疾駛左轉，致原告機車
    閃剎不及，撞及被告自小客車右側車門，原告人身彈起撞上
    被告自小客車後車廂車蓋再翻落車旁，受有右側橈骨粉碎性
    骨折、左側氣胸、胸部挫傷、左肘、左前臂撕裂傷合併肌肉
    部位斷裂、兩膝擦傷等傷害。
(二)、按故意或過失，不法侵害他人之權利者，負損害賠償責任。
    民法第184 條第1 項前段有明文規定。被告駕駛自小客車未
    達路口中心搶先左轉，造成與原告所騎機車相撞，使原告身
    體受有侵害，自應賠償原告所受損害。原告爰請求被告賠償
    如下：
１、醫藥費：原告因本案事故骨折挫傷，於92年9 月19日在亞東
    紀念醫院急診入院手術固定，於92年9 月23日出院，其後陸
    續門診換藥至92年11月10日計自費支出醫藥費29,765元，又
    因車禍導致氣胸，於92年9 月24日赴天主教耕莘醫院就診，
    及其後數次回診，計自費支出醫藥費1,080 元，另原告自行
    前往蔘藥行購買傷藥及外傷藥粉計支出12,500元，以上三項
    共計43,345元，依民法第213 條請求被告賠償。
２、減少勞動能力：原告於事故發生時每月收入平均為32,500元
    （即91年度年所得390,000元除以12個月），自92年9月起至
    93年7 月止，共10個月因骨折氣胸需回診復建無法工作，依
    民法第193 條第1 項請求被告賠償325,000 元。
３、慰撫金：被告肇禍至今，了無和解誠意；且不以為意，未曾
    探視慰問，僅一再指陳係原告騎車操作不當所致，殊為可惡
    。原告受此侵害，多處粉碎性骨折，迄今猶未復元，應終身
    傷害，且時而酸疼難忍，夜不安眠，精神高度痛苦，非旁人
    所能了解，參酌兩造經濟能力、身分地位，依民法第195 條
    規定請求被告賠償1,000,000 元。
４、綜前各項請求，原告合計請求為1,368,345 元，並聲明：被
    告應給付原告1,368,345 元及自起訴狀繕本送達被告翌日起
    ，至清償日止，按週年利率百分之五計算之利息。
二、被告抗辯：
(一)、本件車禍事故當時，被告係駕駛車牌號碼Ｋ８─８３２７號
    自小客車沿台北縣板橋市○○路○段內側快車道往浮洲橋方
    向行駛，至溪北路口時，因被告車行尚未超越停止線前時之
    車道號誌為綠燈，被告便將車駛入路口，且車未熄火暫停中
    ，迨篤行路為紅燈後，被告即左轉行駛，且使用左轉方向燈
    ，詎對向車道之原告竟騎乘機車沿篤行路二段往城林橋方向
    闖紅燈行駛而來，遂與被告所駕前開自小客車右側車身發生
    碰撞，致生本件車禍事故，被告並無未達路口中心處搶先左
    轉之疏失，且事故當時，原告車行之號誌既為紅燈，被告自
    無未讓直行車先行之過失，原告主張，被告有未達路口中心
    處搶先左轉及未讓直行車先行之過失云云，自無足取。
(二)、又原告請求被告賠償醫療費、減少勞動能力損失及慰撫金共
    計1,368,345 元。惟原告上開請求金額實屬過高，且部份請
    求並無理由，爰一一敘明如后：
１、減少勞動能力部分：
    原告聲稱伊於事故發生時，每月收入平均為32,500元，然自
    92年9 月起至93年7 月止，共10個月因車禍骨折氣胸需回診
    復健無法工作，故向被告請求減少勞動能力損失共計325,00
    0 元。惟查，依據財團法人亞東紀念醫院94年3 月1日 亞歷
    字第０九四六四一００九九號函，其內容略以：「右側橈骨
    折，手術復位治療，約三個月即可恢復。」，換言之，該院
    評估原告於92年9 月19日入院所動之右側橈骨折手術應約3
    個月即可恢復；此外，依據原告自行提出之醫療費用收據以
    觀，原告最後一次回醫院復診之日期為92年11月10日，而最
    後一次至藥行拿藥之日期則為92年11月20日，顯見原告是否
    得請求減少勞動能力之損失至93年7 月份為止，尚非無疑。
２、慰撫金部份：
    按非財產上損害之慰撫金數額，究竟若干為適當，應斟酌兩
    造身分、職業、教育程度及經濟狀況等，俾為審判之依據。
    查本案被告丁○○患有中度肢障，且目前並無固定工作，經
    濟狀況不佳，是原告請求1,000,000 元之慰撫金，實屬過高
    。
３、按「損害之發生或擴大，被害人與有過失者，法院得減輕賠
    償金額，或免除之。」，民法第217 條第1 項乃定有明文。
    經查，本件車禍事故之發生，依據台灣省台北縣區車輛行車
    事故鑑定委員會及台灣省車輛行車事故覆議鑑定委員會之鑑
    定意見，均認為「丁○○駕駛自小客車，行經號誌交叉路口
    ，未達路口中心左轉，且未讓直行車先行，為肇事主因。乙
    ○○駕駛重機車，行經號誌交叉路口，未注意車前狀況，為
    肇事次因。」，顯見原告就本件車禍事故損害之發生及擴大
    ，亦與有過失，故被告應得減輕其賠償金額。
(三)、綜上，本件原告之訴，並無理由，並聲明：原告之訴駁回。
三、本院得心證之理由
(一)、就原告主張之侵權行為損害賠償責任部分：
    原告主張被告於92年9 月19日下午5 時30分許，駕駛車牌號
    碼為ＫＢ─８３２７號自用小客車，沿臺北縣板橋市○○路
    ○ 段由東往西行駛，途經前開篤行路２段與溪北路之交岔路
    口時，明知汽車行經交岔路口左轉彎時，應行至交岔路口中
    心處左轉，並不得占用來車道搶先左轉；且轉彎車應讓直行
    車先行，而當時天氣晴朗、日間有自然光、視距良好、路面
    乾燥、無缺陷及障礙物，復無不能注意之情事，竟於未達上
    開交岔路口中心處時即搶先左轉，且未讓當時適由篤行路2
    段對向由西往東直行而來，由原告所駕駛車牌號碼為ＡＹＩ
　　─１７５號之重型機車先行，致原告所駕機車閃煞不及而撞
　  及上開自用小客車右前車門後側，使原告人車失控倒地，因
    而受有右側橈骨粉碎性骨折、左側氣胸、胸部挫傷、左肘、
    左前臂撕裂傷合併肌肉部位斷裂、兩膝擦傷傷害等情，業經
    原告陳述綦詳，並提出診斷證明書、醫療單據等為證，被告
    固不否認與原告於前述時地發生車禍事故，原告受有上揭傷
    害，惟否認有何過失，並以前開情詞置辯，查：
１、兩造於前開原告所述時地發生車禍事故，原告受有前揭傷害
    之事實，業據原告提出診斷證明書、醫療單據、相片等為憑
    ，並為兩造所不爭執，堪信屬實。
２、本件車禍事故原告行向為沿前開篤行路2 段由西往東即由浮
    洲橋往城林橋方向，被告行向為沿前開篤行路2 段由東往西
    即由城林橋往浮洲橋方向並於篤行路2 段與溪北路交岔路口
    左轉﹙由北往南﹚行駛，前開車禍事故地點之篤行路2 段為
    雙向四車道，溪北路為雙向二車道，兩造乃於前開篤行路2
    段與溪北路交岔路口處發生本件車禍事故等情，經原告陳述
    在卷，且為被告所不爭執，復有道路交通事故調查報告表在
    卷可參﹙參台灣板橋地方法院檢察署93年度核退字第98號偵
    查卷第9 頁、第10頁﹚，堪信屬實。
３、又本件車禍事故後，於前開篤行路2 段與溪北路交岔路口中
    心處右端之溪北路由南往北方向車道處殘留有散落之機車外
    殼、零件、細小碎片等情，有現場相片數幀在卷可參，並有
    前開道路交通事故調查報告表附卷為憑，此等兩造車禍後殘
    留於地面之散落物所在處，應即為兩造車禍當時之撞擊處，
    而核諸此等撞擊處既係位於前開篤行路2 段與溪北路交岔路
    口中心處右端，被告顯有未達路口中心處即行左轉，方與原
    告碰撞肇生本件車禍之事實，可以認定，是原告主張被告駕
    駛前開自小客車行經交岔路口左轉彎時，竟於未達上開交岔
    路口中心處時即占用對向來車道搶先左轉等語，洵屬有據，
    可以信實，被告抗辯稱並無未達路口中心處搶先左轉之疏失
    云云，尚不足採。
４、又本件車禍事故乃原告沿前開篤行路2 段由西往東前行，經
    過溪北路中心線後，被告突由同為篤行路2 段之對向車道即
    由東往西方向欲左轉南下，即由篤行路2 段左轉溪北路南下
    ，兩造相撞致生本件車禍，經原告陳述綦詳，原告所述之撞
    擊過程及地點核與現場道路交通事故調查報告表所繪相符，
    足徵原告前開指述，應與事實相符，可以採信；被告雖抗辯
    稱伊乃暫停於篤行路與溪北路交岔路口，迨篤行路紅燈後始
    左轉行駛云云，然前開篤行路2 段路段中央並無分隔島、人
    行樹等障礙物，有現場相片、前開道路交通事故調查報告表
    等附卷為憑，且為兩造所不爭執，顯見兩造行經前開篤行路
    2 段與溪北路交岔路口時，前方視線良好乙節，可以認定，
    果被告確曾暫停於篤行路2 段與溪北路交岔路口，被告應可
    輕易發現原告，並得適時採取閃避措施而不至撞擊原告人車
    ，被告前開抗辯尚不足採。
５、另本件車禍事故時間為下午5 時30分許之交通尖峰時間，衡
    情，當時車流量應頗高，而前開溪北路為雙向二車道，業如
    前述，即溪北路並不寬敞，又被告行向所在之前開篤行路二
    段上之行車管制號誌，並無左轉專用號誌，亦據被告自陳在
    卷，依此，茍非當時前開篤行路2 段之行車管制號誌為綠燈
    ，被告應無未達中心處即搶先左轉，並順利駛至並非寬敞之
    溪北路北上車道前而與行駛在篤行路對向車道之原告相撞之
    可能！從而，原告主張伊沿前開篤行路2 段前行時，為綠燈
    等語，無悖常情，可以採信，被告抗辯稱原告闖紅燈云云，
    尚不足採；是原告車行至系爭路口時既為綠燈直行車，被告
    為轉彎車且於未達交岔路口中心處即搶先左轉，被告顯有轉
    彎車未讓直行車先行之事實，堪以認定。綜上，原告主張被
    告有轉彎車未讓直行車先行之過失等語，可以信實，被告否
    認有轉彎車未讓直行車先行之過失云云，並不足採。
６、按汽車行駛至交岔路口左轉彎時，應行至交岔路口中心處左
    轉，並不得占用來車道搶先左轉，且轉彎車應讓直行車先行
    ，道路交通安全規則第102 條第1 項第4 款、第6 款分別定
    有明文。被告駕駛汽車，自應注意上開交通安全規定，且依
    卷附道路交通事故調查表所載，本件車禍事故當時天氣晴朗
    、日間有自然光、視距良好、路面乾燥、無缺陷及障礙物等
    情，有前開道路交通事故調查報告表在卷可參，是依車禍事
    故當時情形，被告顯無不能注意之情事甚明，詎被告竟於未
    達上開交岔路口中心處時即搶先左轉，且未讓當時直行之原
    告先行，以致肇事，被告對本件車禍之發生顯有過失，要無
    疑義。臺灣省臺北縣區車輛行車事故鑑定委員會93年1 月2
    日北鑑字第九二一七二二號函所示之鑑定意見及臺灣省車輛
    行車事故覆議鑑定委員會93年5 月5 日府覆議字第九三一０
    二四０號函所示之覆議意見﹙見前開偵查卷第23頁、本院93
    年度交自字第1 號卷第4 頁﹚，亦均同此認定，有上開鑑定
    函文在卷可憑，益徵被告對本件車禍事故之發生確有前述過
    失無疑。又原告因本件車禍受有前揭傷害，已如前述，被告
    之過失行為與原告所受傷害間，具有相當因果關係，亦可認
    定。
７、按因故意或過失，不法侵害他人之權利者，負損害賠償責任
    ，民法第184 條第1 項定有明文。本件被告駕車因有前述過
    失致撞擊原告，使原告身體受有傷害，業如前述，是原告依
    據侵權行為之法律規定，請求被告負損害賠償責任，洵屬有
    據，應予准許。
(二)、就原告所主張之損害賠償範圍部分︰
１、按不法侵害他人之身體或健康者，對於被害人因此喪失或減
    少勞動能力或增加生活上之需要時，應負損害賠償責任；不
    法侵害他人之身體、健康、名譽、自由、信用、隱私、貞操
    ，或不法侵害其他人格法益而情節重大者，被害人雖非財產
    上之損害，亦得請求賠償相當之金額，民法第193 條第1 項
    、第195 條第1 項分別定有明文，原告因被告之侵權行為致
    受傷害，自得依前揭規定請求被告賠償其損害。茲將原告請
    求賠償之金額是否應予准許分述如下：
、醫藥費用：
(1)、原告主張在亞東紀念醫院自費支出29,765元、天主教耕莘醫
    院自費支出醫藥費1,080 元，計30,845元等情，業據原告提
    出醫療單據為憑，堪信屬實，原告此部分請求被告賠償，洵
    屬有據，應予准許。
(2)、原告另主張因車禍事故自行前往蔘藥行購買傷藥及外傷藥粉
    計支出12,500元等語，固據原告提出發票為憑，惟觀諸該等
    原告所提出之發票僅記載「傷藥」之字樣，未明載藥物內容
    ，原告亦未提出醫師處方單據，證明有購買該等傷藥之必要
    ，是尚難認該等支出，係屬醫療必要費用，原告此部分請求
    被告賠償，並無理由，不應准許。
、減少勞動能力之損害：原告主張因車禍事故，自92年9月至9
    3 年7 月共10個月間無法工作，請求被告賠償10個月之月薪
    325,000 元﹙月薪32,500元，10個月薪資為325,000 元﹚等
    情，業據原告提出診斷證明書、91年度綜合所得稅各類所得
    資料清單、在職及薪資證明書等為憑，證人即原告任職之鉅
    昶工程有限公司負責人丙○○並到庭證稱：原告為鉅昶公司
    員工，擔任操作挖土機之駕駛員，伊之前有叫原告早一點回
    來工作，但原告手受傷操作會有危險，因為我們操作挖土機
    都是配合其他施工，原告手不零活，操作機器怕會危害其他
    工人的安全，原告約在93年7 月底回來工作，伊之前叫原告
    回來，原告回來操作，試作還是不靈活，原告說還需要再休
    養，因為原告手受傷，手還是不靈活等語屬實在卷﹙見本院
    94年4 月14日言詞辯論筆錄﹚，顯見原告主張因本件車禍事
    故，致其有10個月期間無法從事原先之挖土機駕駛員工作，
    損失月薪325,000 元等語，洵屬有據，可以採信；至本院前
    就原告本件車禍事故所受傷害函詢財團法人亞東紀念醫院惠
    覆原告傷勢多久期間復原，該院雖以94年3 月1 日亞歷字第
    0946410099號函稱：原告右側橈骨折，手術復位治療，約三
    個月可恢復，但病患於92年11月10日最後診治，故無法知道
    後續情況等語，有財團法人亞東紀念醫院前揭函文在卷可參
    ，是財團法人亞東紀念醫院顯僅係依原告之前就診紀錄預估
    原告復原狀況，自無從執前開函文做為論斷原告傷勢確實復
    原期間之依據；況依證人丙○○所述，原告於受傷三個月後
    即曾返回鉅昶公司試行操作挖土機，惟仍因車禍所致之手傷
    ，無法勝任，迨至93年7 月底復原方返回原公司任職，足見
    原告主張有10個月期間無法工作等語，可以信實，被告前開
    抗辯稱原告無法工作之期間應未達10個月云云，尚不足採。
、慰撫金：
    因前開時地之車禍事故，原告受有右側橈骨粉碎性骨折、左
    側氣胸、胸部挫傷、左肘、左前臂撕裂傷合併肌肉部位斷裂
    、兩膝擦傷等傷害，業如前述，原告主張因車禍受傷受有精
    神上痛苦，即屬有據，本院審酌原告所受傷勢，及本件車禍
    除因被告之前述過失外，原告亦與有過失﹙詳如後述﹚，暨
    原告為國中肄業，月薪32,500元，被告為高職畢業，90年間
    頸椎受傷後領有身心障礙手冊，目前無業，受傷前月薪二萬
    二千元等情，業據兩造陳述在卷，並有被告所提出之中華民
    國身心障礙手冊在卷可稽，及被告因本件車禍事故，經本院
    以93年度交自字第1 號判處有期徒刑4 月，如易科罰金，以
    300 元折算1 日確定在案，有上開刑事判決在卷可稽各情，
    認原告請求非財產上之損害賠償1,000,000 元尚屬過高，應
    予核減為150,000 元，方屬適當，是原告此部分請求，於此
    數額內方為有理由，逾此數額之部分為無理由，不應准許。
２、綜上所述，原告得請求之醫藥費用30,845元、減少勞動能力
    之損害325,000 元、慰撫金150,000 元，計為505,845 元。
３、惟按「損害之發生或擴大，被害人與有過失者，法院得減輕
    賠償金額或免除之」，民法第217 條第1 項定有明文。次按
    「汽車行駛時，駕駛人應注意車前狀況及兩車併行之間隔，
    並隨時採取必要之安全措施。」道路交通安全規則第94 條
    第3 項亦有明文。查：
、被告駕駛機車自應依上開規定而為注意，且依車禍事故當時
    天氣晴朗、日間有自然光、視距良好、路面乾燥、無缺陷及
    障礙物等情，亦如前述，並為原告所不否認，是原告並無不
    能注意之情形，乃原告疏未注意前揭規定，貿然駕車前行，
    致與被告所駕車輛相撞，原告就損害之發生，亦屬與有過失
    ，臺灣省臺北縣區車輛行車事故鑑定委員會93年1 月2 日北
    鑑字第九二一七二二號函所示之鑑定意見及臺灣省車輛行車
    事故覆議鑑定委員會93年5 月5 日府覆議字第九三一０二四
    ０號函所示之覆議意見，亦均同此認定，有上開鑑定函文在
    卷可憑，俱徵原告對本件車禍事故之發生，亦屬與有過失甚
    明。
、就本件車禍事故發生，兩造之過失責任比例乙節，查，被告
    對本件車禍事故之發生，有未達交岔路口中心處時即搶先左
    轉，且未讓當時直行之原告先行之過失，原告則有未注意車
    前狀況之過失，已如前述，本院斟酌兩造就本件車禍事故發
    生之原因強弱及過失程度之輕重，認原告、被告就車禍之發
    生，應各負百分之三十、百分之七十之責任。
４、從而，原告得以請求之數額，應再扣除原告應分擔之百分之
    三十之責任，是原告得請求之數額為354,091元﹙505,845元
    減151,754 元｛505,845 元乘以○點三為151,753.5 元，元
    以下四捨五入｝為354,091元）。
(三)、綜上，本件原告本於侵權行為之法律關係請求被告給付354,
    091元及自起訴狀繕本送達被告翌日即93年8月13日起，至清
    償日止，按週年利率百分之五計算之法定遲延利息，核屬有
    據，應予准許，逾此範圍之請求，則無理由，應予駁回。
四、本判決所命被告給付之金額因未逾500,000 元，依民事訴訟
    法第389 條第1 項第5 款規定，本院應依職權為假執行之宣
    告，附此敘明。
五、本件判決基礎已臻明確，兩造其餘攻擊防禦方法，經審酌後
    ，核與判決結論無影響，爰不一一論列，併此敘明。
六、據上論結，本件原告之訴為一部有理由、一部無理由，依民
    事訴訟法第79條、第389 條第1 項第5 款，判決如主文。
中　　華　　民　　國　　94　　年　　7 　　月　　20　　日
                  民事第三庭    法　官　陳明偉
以上正本係照原本作成
如對本判決上訴，須於判決送達後20日內向本院提出上訴狀
中　　華　　民　　國　　94　　年　　7 　　月　　20　　日
                                書記官　馬文慶
